臺灣桃園地方法院民事裁定
                                       110年度抗字第82號
抗  告  人  吳月霞  


相  對  人  光聯興業股份有限公司

法定代理人  黃維祝  



上列當事人間因選派檢查人事件，抗告人對於中華民國110年3月
26日本院109年度司字第60號裁定，提起抗告，裁定如下：
    主  文
抗告駁回。
抗告程序費用由抗告人負擔。
    理  由
一、抗告人聲請及抗告意旨略以：
  ㈠抗告人自民國97年12月23日起即持有相對人公司已發行股份4
    80萬股，占相對人公司已發行股份總數1,050萬股之45.7％，
    經臺灣高等法院107年度上字第1504號民事判決、最高法院1
    09年度台上字第2098號民事判決（以下合稱系爭前案判決）
    認定在案，抗告人於其後並無轉讓股份，是抗告人為相對人
    公司繼續6個月以上，持有已發行股份總數1％以上之股東，
    符合公司法第245條第1項聲請選派檢查人之要件。
  ㈡抗告人自持股至今，均未獲通知參加股東會及分配股息、紅
    利；而相對人公司長年在外借款，其因債務問題已遭銀行聲
    請假扣押及強制執行，相對人公司之債務問題已嚴重影響抗
    告人之股東權益；且相對人公司雖無力償還上開債務，卻於
    本院102年度存字第409號提存事件，提出高達新臺幣（下同
    ）4,400萬元之款項作為停止執行之擔保金，該金額將近占
    相對人公司實收資本1億0,500萬元之2分之1，實有掏空公司
    之嫌；又系爭前案判決已認定相對人公司於104年4月7日所
    召開之臨時股東會因未達法定開會門檻，該次所選任之董事
    、監察人均屬無效，相對人公司自該時起即屬無董、監事之
    狀態，自不得於108年間召開股東會，然相對人公司於108年
    仍違法召開股東會，並決議變更章程為董事、監察人各1名
    ，致相對人公司成為一人把持之公司，是相對人公司上開違
    反法律之行為，顯已嚴重侵害股東權益，應有聲請選任檢查
    人以釐清相對人公司業務及財產狀況之必要。
  ㈢原裁定以抗告人未提出相對人公司之股票影本，以證明抗告
    人具有聲請選派檢查人之資格為由，駁回抗告人之聲請，顯
    已違反系爭前案判決爭點效及既判力，應予駁回，爰請求廢
    棄原裁定等語。
二、相對人陳述意旨略以：
    抗告人於聲請選派檢查人時，並未提出其持有相對人公司之
    股票影本、最新股東名簿，僅有提出97年間股東名簿，顯無
    法證明其符合公司法第245條第1項關於股東聲請選派檢查人
    之要件。再者，抗告人於本院102年度聲字第53號聲請選派
    檢查人事件時，業經認定抗告人持有之股份已不足相對人公
    司已發行股份總數之1％，且抗告人始終未提出其於嗣後持有
    股份數有增加之證據。又相對人公司目前之股東名簿，亦未
    記載抗告人為股東，是相對人否認抗告人為相對人公司之股
    東，且抗告人迄今均未提出任何一張股票為證，則抗告人稱
    其持有相對人公司已發行股份總數之480萬股，顯屬無據，
    應不足採等語資為抗辯。並聲明：駁回抗告。
三、按「繼續6個月以上，持有已發行股份總數1%以上之股東，
    得檢附理由、事證及說明其必要性，聲請法院選派檢查人，
    於必要範圍內，檢查公司業務帳目、財產情形、特定事項、
    特定交易文件及紀錄」，公司法第245條第1項定有明文。按
    非訟事件，應依非訟事件程序處理，法院僅須形式上審查是
    否符合非訟事件程序上之要件，無需為實體上之審查，倘利
    害關係人有所爭執，應循民事訴訟程序訴請法院為實體上之
    裁判，以謀解決，非訟事件法院不得於該非訟事件程序中為
    實體上之審查及裁判（最高法院90年度台抗字第649號裁定
    意旨參照）。
四、經查：
  ㈠本件抗告人乃於109年12月22日向本院提出聲請狀，聲請選派
    檢查人檢查相對人公司之業務帳目及財產情形，惟觀諸相對
    人所提出109年7月29日變更之最新股東名冊（見本院卷第36
    3頁），其上並無抗告人之姓名，且抗告人並未提出其所持
    有相對人公司之股票，是於形式上已難認定抗告人有6個月
    以上繼續持有相對人公司已發行股份總數1％以上之情形。
　㈡抗告人雖提出經濟部97年12月23日經授中字第09734227730號
    函及函附之董事持股變動報備資料，以及財政部北區國稅局
    104年3月5日北區國稅審三字第1040003601號函及函附之吳
    月霞買賣交割日期為97年12月16日之證券交易稅一般代徵稅
    額繳款書影本、相對人公司97年度營利事業投資人明細及分
    配盈餘表及股東名冊為憑（見原審卷第18頁、本院卷第41至
    53頁），主張抗告人自97年12月23日即取得相對人公司之已
    發行股份480萬股，故符合公司法第245條第1項所規定之要
    件云云。然上開證據均僅能證明抗告人曾於97年12月23日取
    得相對人公司股份之事實，惟該抗告人取得股份之時點距今
    已超過10多年，時日已久，自難徒憑上開事證即逕認抗告人
    迄今仍持有上開股份。
　㈢抗告人雖又提出系爭前案判決，以及相對人公司對系爭前案
    判決提起再審經駁回之最高法院110年台再字第34號判決（
    見原審卷第6至17頁、本院卷第99頁），主張系爭前案判決
    已認定抗告人持有相對人公司45.7％之股權，相對人公司104
    年4月7日所召開之股東會因未達法定開會門檻，故決議不成
    立，可證明抗告人確實持有相對人公司480萬股云云。然查
    系爭前案判決僅係認定抗告人於「104年4月7日股東會開會
    前」持有相對人公司480萬股，占相對人公司已發行股份總
    數之45.7％，惟就該次股東會之後抗告人之持股狀況，系爭
    前案判決並未審究，是自亦難以系爭前案判決逕認抗告人現
    在仍持有相對人公司480萬股。
　㈣抗告人雖另提出最高法院110年度台上字第2157號判決（見本
    院卷第103至107頁），主張於訴外人黃岳盟對相對人公司提
    起確認股東會決議不成立之事件中，最高法院又再次認定抗
    告人持有相對人公司股份480萬股云云。然查，該判決就抗
    告人持股部分之相關記載乃為「另案認定吳月霞有480萬股
    ，被上訴人提供給經濟部的持股與事實不符，不能依變更登
    記結果認定本件108年1月11日黃維祝股權數」等語（見本院
    卷第107頁），可見該判決僅是引用系爭前案判決之內容來
    質疑相對人於該案所提出證據之可信度，自難認該判決對於
    抗告人之持股數有積極認定之情況，是抗告人此部分主張，
    並非可採。至抗告人雖又提出該案發回更審後之臺灣高等法
    院110年度上更一字第172號民事判決（見本院卷第329至337
    頁），主張該判決已認定抗告人於108年1月11日股東臨時會
    召開時仍持有相對人公司480萬股，故相對人公司於108年1
    月11日之股東會決議不成立等語，然姑先不論抗告人並非該
    判決之當事人且該判決尚未確定，從該判決之記載，至多僅
    得認定抗告人於「108年1月11日股東臨時會前」持有相對人
    公司480萬股，至於抗告人現在是否仍持有相對人公司股份
    ，該判決亦未予以論究，是亦難以此認定抗告人現仍持有相
    對人公司480萬股之股份。
　㈤此外，抗告人所提出之其餘證據，均未能於形式上證明抗告
    人現仍為相對人公司之股東，且有「6個月以上繼續持有相
    對人公司已發行股份總數1％以上」之情形。而選派檢查人事
    件係屬非訟事件程序，法院僅就形式上審查得否准許，此項
    裁定並無確定實體上法律關係存否之效力，如兩造間爭執抗
    告人現在是否仍為股東、其現在所持有之股份數量為何、相
    對人公司是否應將抗告人之姓名登記於股東名簿中，均應由
    有爭執者另行提起訴訟以資解決，而非本件所得審究。抗告
    人既未能提出形式上之證據證明其股東之身分，則抗告人依
    公司法第245條第1項之規定，聲請選派檢查人，即屬無據，
    應予駁回。
五、綜上所述，抗告人聲請選派檢查人為無理由，原審予以裁定
    駁回並無違誤；抗告意旨指摘原裁定不當，求予廢棄，為無
    理由，應予駁回。
六、據上論結，本件抗告為無理由，裁定如主文。
中　　華　　民　　國　 111　　年　　3　 　月　　22　　日
                民事第三庭  審判長    法  官  周玉羣
                                      法  官  張益銘
                                      法  官  許容慈
正本係照原本作成。　　　　　　　　　　　　　　　　　　　
本裁定除以適用法規顯有錯誤為理由外，不得再抗告。如提起再
抗告，應於收受送達後10日內，向本院提出再抗告狀，並繳納再
抗告裁判費新臺幣1,000元。
中　　華　　民　　國　　111 　年　　3 　　月　　23　　日
                                      書記官  邱佑儒